最高法院刑事判決　　　　　　　　　　　　　　　九十一年度台上字第五○六三號
　　上　訴　人　甲○○
　　　　　　　　乙○○
右上訴人等因強盜案件，不服台灣高等法院台南分院中華民國九十一年七月十日第二
審更審判決（九十一年度重上更(二)字第一三七號，起訴案號：台灣台南地方法院檢察
署八十四年度偵字第一二三四一號），提起上訴，本院判決如左：
    主  文
上訴駁回。
    理  由
按刑事訴訟法第三百七十七條規定，上訴於第三審法院，非以判決違背法令為理由，
不得為之。是提起第三審上訴，應以原判決違背法令為理由，係屬法定要件。如果上
訴理由狀並未依據卷內訴訟資料，具體指摘原判決不適用何種法則或如何適用不當，
或所指摘原判決違法情事，顯與法律規定得為第三審上訴理由之違法情形，不相適合
時，均應認其上訴為違背法律上之程式，予以駁回。本件原判決將第一審關於上訴人
甲○○、乙○○二人部分之判決撤銷，改判依想像競合犯及牽連犯從一重適用裁判時
之修正後刑法第三百三十條論處上訴人二人共同攜帶兇器加重強盜罪刑（各處有期徒
刑九年），已詳述其所憑之證據及認定之理由。對於甲○○辯稱，魏榮坤等人表示要
去找朋友，委請伊開車前往，伊在車上等候，並不知魏榮坤等人要去行搶；乙○○辯
謂，魏榮坤下車時有丟一包東西給伊，伊不知道何物，既未戴口罩、帽子，且未進入
被害人黃水吉住處，不知魏榮坤等人要強盜各等語，認均係空言飾詞，不足採信，已
依調查所得之證據資料詳加指駁及說明。上訴人二人仍表不服，分別提起第三審上訴
。甲○○上訴意旨略以：（一）、原判決就甲○○如何知被害人黃財旺於案發當天會
因賭博贏錢身懷鉅款而提議強盜，未於理由說明；又魏榮坤於審理中已供稱，僅告訴
甲○○要討債，因怕對方認出，始要甲○○開車載送，對此有利供述，原判決亦未說
明何以不足採納；另依魏榮坤及乙○○之供述，係於下車後始發口罩、帽子、手套等
物，原判決認定在前往途中，魏榮坤將口罩、帽子、手套等物分交其他人使用，與事
實不符，且未說明認定之依據；再甲○○如確參與強盜犯行，何以任由魏榮坤取走全
部強得之財物，原判決未論述其犯罪動機、目的，同有理由不備之違誤。（二）、案
發當時為深夜，甲○○留在車上，無法看見魏榮坤等人下車後所為，既無證據證明甲
○○知悉而為把風，原判決以被害人等人指訴，即認甲○○所辯不足採信，所為論斷
，違背論理法則；證人賴麗嬌作證時已距案發七年，其稱詳細時間忘了，又因甲○○
問起「秀美」去處，致證人以為甲○○不知「秀美」住處，此均合於情理，原判決竟
因此摒棄該證人之證詞不採，亦違背經驗法則，均有適用法則不當之違法云云。乙○
○上訴意旨略稱：（一）、乙○○於審理時已辯稱警詢係遭毆打，非出於自由意志之
供述，原審就此未予調查，即採為不利之證據，自有應於審判期日調查之證據未予調
查之違法。（二）、魏榮坤於原審已供稱，係告知甲○○及乙○○要前往討債，未說
去強盜，亦未告知有槍，乙○○下車後僅站在門口，強得財物均由其花用等語，而乙
○○事先未與之謀議，案發時僅站在門口，事後又未分得贓款，如知情參與，何以未
將車牌號碼加以遮掩，致為被害人發現報警查獲，凡此有利於乙○○之部分，原判決
均未說明何以不足採納，有理由不備之違法云云。惟查：（一）、原判決係依憑上訴
人二人於警詢所為本案係由甲○○提議，開車載魏榮坤、乙○○等共四人前往，魏榮
坤及另一人持槍，乙○○持開山刀下車入內行搶，甲○○負責開車在門口接應，強得
財物由魏榮坤等人取走，尚未分贓即被查獲之自白，另於檢察官偵查中，二人仍為相
同之供認；上開自白與被害人黃水吉、黃財旺、黃進忠、謝翠蓮警詢之指訴情節相符
，另證人馮輝吉證稱，車係甲○○委託由乙○○陪同其前往承租，復有贓物認領保管
單、被害人驗傷診斷書及租車合約書等可資佐證，為認定上訴人二人有本件犯行所憑
之證據。並就證人廖麗嬌所為之證詞，何以不足為上訴人二人有利之認定，於理由內
詳加說明。其採證認事，從形式上觀察，並未違背客觀存在之論理法則及經驗法則。
甲○○上訴意旨，對原審採證認事及證據證明力判斷之職權行使，憑個人主觀意見，
任意指為有違論理及經驗法則，自非合法。（二）、乙○○於警詢及檢察官偵查中均
為相同之自白，且原判決並非僅憑其警詢之自白而為其不利之認定，原判決對於乙○
○所為警詢之自白係被毆打，非出於其自由意志之辯解，雖未說明何以毋庸調查之理
由，但除去乙○○警詢之自白，既仍應為同一事實之認定，而不影響於原判決本旨，
乙○○上訴意旨猶執此指摘，自非適法之第三審上訴理由。（三）、原判決於理由欄
二之(三)，就魏榮坤於第一審及原審供稱，告訴上訴人二人要討債，乙○○當時僅立於
門口等供述，與事實不符，不足以採納，已詳為說明，並無上訴人二人上訴意旨所謂
判決理由不備之違法情形可指。又上訴人二人均供認本案係由甲○○提議，強得之贓
款先由魏榮坤取走，其等尚未分贓即於翌日為警查獲，既經原審查明與事實相符，上
訴人二人以並無事先謀議，如知情何以未分贓物，其等無犯罪動機、目的，為判決理
由不備之上訴理由，顯與卷內資料不合。至魏榮坤究在車內或下車時發給口罩等物，
為屬枝節，並不影響原判決認定上訴人二人知情參與之犯行，而當時所駕駛汽車之車
牌未加遮掩，尤不足執為其等有利之認定，原判決雖未就此特加說明，但顯然於判決
不生任何影響，自無違背法令之可言。依上開說明，本件上訴人二人之上訴俱難認已
具備首揭法定形式要件，為違背法律上之程式，均應予駁回。
據上論結，應依刑事訴訟法第三百九十五條前段，判決如主文。
中      華      民      國    九十一    年      九      月     十二     日
                              最高法院刑事第十二庭
                                  審判長法官  張  淳  淙
                                        法官  謝  俊  雄
                                        法官  蘇  振  堂
                                        法官  張  春  福
                                        法官  呂  丹  玉
      右正本證明與原本無異
                                              書  記  官
中      華      民      國    九十一    年      九      月     十九     日
